【裁判字號】    90,上訴,1745
【裁判日期】    900928
【裁判案由】    違反槍砲彈藥刀械管制條例
【裁判全文】
臺灣高等法院刑事判決                            九十年度上訴字第一七四五號
    上  訴  人
    即  被  告  乙○○
    選任辯護人  盧國勳
                蔡行志
右上訴人因違反槍砲彈藥刀械管制條例案件，不服臺灣宜蘭地方法院八十八年度訴字
第二八七號，中華民國九十年四月六日第一審判決（起訴案號：臺灣宜蘭地方法院檢
察署八十八年度偵字第四三三七號）提起上訴，本院判決如左：
    主  文
上訴駁回。
    事  實
一、乙○○前於民國（下同）八十七年間，曾因違反麻醉藥品管制條例案件，經本院
    判處有期徒刑六月確定，甫於八十七年三月二十七日易科罰金執行完畢。猶不知
    悔改，於八十八年九月底，在宜蘭縣羅東鎮○○○路三○九之三號吳添勝經營之
    太空城遙控模型店購入仿轉輪手槍製造，不具殺傷力之金屬玩具掌心雷手槍一枝
    ，越一、二日，竟未經許可，於基隆市○○○路上之一保齡球館，將之交與成年
    人甲○○（已於八十九年五月二十七日死亡），而與甲○○基於共同犯意之聯絡
    ，委由甲○○將該金屬玩具掌心雷手槍車通槍管及轉輪彈倉，非法改造為可擊發
    子彈，具殺傷力之改造手槍，越一、二日甲○○改造完成，即於基隆市○○○路
    交流道下附近一酒店交予乙○○非法持有。迄同年十月五日乙○○攜帶上開槍枝
    ，與友人陳德茂，輪流駕駛其兄游恆廉所有，平日均交其駕用之車牌ＩＭ─七０
    八九號自用小客車，自基隆至宜蘭尋訪友人莊志銘，投宿於宜蘭縣羅東鎮○○路
    八號「米堤」汽車旅館五一五室，乙○○在房間內，取出上開改造槍枝把玩後，
    連同其持有之具殺傷力子彈四顆（持有子彈部分業因撤回上訴而判決確定）、不
    具殺傷力之仿貝瑞塔廠半自動手槍製造之金屬玩具手槍一枝、步槍子彈二顆、彈
    殼十二顆、槍管二枝、工業用底火四顆均置於床上，逕至浴室內施打點滴戒毒，
    友人陳德茂見狀，認有未妥，乃迅將上開槍、彈、槍管、彈殼、底火等物持至上
    開自用小客車上，藏放於後座坐墊下。翌日（即同年月六日）下午三時許，經警
    查獲，並扣得之上開槍、彈、槍管、彈殼、底火等物。
二、案經宜蘭縣警察局羅東分局報告臺灣宜蘭地方法院檢察署檢察官偵查起訴。
    理  由
一、右揭犯罪事實，業據上訴人即被告乙○○坦承於八十八年九月底，在吳添勝經營
    之太空城遙控模型店購入仿轉輪手槍製造之金屬玩具掌心雷手槍一枝，於上開時
    地交予甲○○，經甲○○改造為可發射子彈，具有殺傷力之槍枝後復交還被告，
    同年十月五日，被告攜之與友人陳德茂輪流駕駛其兄所有，平日均由其管領使用
    之ＩＭ─七０八九號自用小客車至宜蘭，投宿「米堤」汽車旅館，翌日下午三時
    許，經警在該小客車上後座坐墊下查獲等情不諱；被告於八十八年九月底至該太
    空城遙控模型店購買玩具掌心雷手槍一枝之事實，並據證人吳添勝於警訊及偵查
    中指證無訛（見第三八０七號偵查卷八十八年十一月二十日警訊筆錄、同年月二
    十五日偵訊筆錄）；另被告與陳德茂輪流駕駛上開小客車至宜蘭拜訪莊志銘，投
    宿米堤飯店時，曾將該槍枝取出把玩，嗣因陳德茂認有未妥，將之藏放於上開小
    客車後座坐墊下，於八十八年十月六日下午三時許，為警查獲等情，亦分據證人
    陳德茂、莊志銘、查獲該槍枝之警員馮東溪供述甚詳（見警訊卷第七頁背面、第
    八頁正面、第三八０七號偵查卷八十八年十一月十八日偵訊筆錄、同年月二十二
    日偵訊筆錄、同年月二十六日偵訊筆錄、原審卷第二九頁背面、第三０頁正、背
    面、第三七頁正面、第四六頁正面、第九四、一五四頁）。又經委請內政部警政
    署刑事警察局鑑驗結果，上開扣案之改造掌心雷手槍（槍枝管制編號：0000
    000000），係由仿轉輪手槍製造之金屬玩具手槍車通槍管及轉輪彈倉改造
    而成，機械性能良好，可供擊發子彈使用，具殺傷力，有該局八十八年十月十四
    日刑鑑字第一○三六七六號鑑驗通知書一紙附於八十八年偵字第三八０七號卷可
    佐。
二、被告雖矢口否認有何非法製造槍枝之犯行，辯稱其購買玩具手槍本為贈與其子，
    購入後一、二日，友人即綽號「阿炳」之甲○○見及該槍，一時好奇，向其借用
    把玩，惟甲○○未受被告委託，竟擅自改造該玩具槍，一、二日後，返還該槍時
    ，該槍已改造完成云云（見本院卷第一四一、一四二、一五六至一五八頁），惟
    ：
    (一)查被告所指改造本案玩具掌心雷手槍之證人甲○○，固於八十九年五月間死亡
      ，有甲○○之戶籍資料及口卡可按（見本院卷第一四八、一六三頁），致本院
      無從傳訊。然吳添勝經營太空城遙控模型店所販售之玩具槍均係塑膠槍管，且
      槍管及轉輪均塞住未打通，業據證人吳添勝於警訊中陳明（見第三八０七號偵
      查卷八十八年十一月二十日、同年月二十五日警訊筆錄）；證人黃俊豪亦於原
      審證稱太空城模型店出售之模型槍均需更換槍管始得改造，無法單純更換阻鐵
      等語（見原審卷第一八五頁），彼等二人就吳添勝於太空城模型店販賣之玩具
      槍均為塑膠槍管，須更換槍管始得改造一節所述相符，自堪採信；又改造手槍
      如更換槍管約耗時一天始能完成等語，亦據證人黃俊豪陳明，尤以改造槍枝，
      係非法製造槍械之犯罪行為，更有受刑事訴追之可能，苟非得被告同意受其委
      託，甲○○豈有甘冒刑事重責之風險，無端耗費整日之時間，擅自將其向被告
      借用把玩之塑膠槍管掌心雷手槍，更換為金屬槍管，並予車通槍管及轉輪彈倉
      改造為具有殺傷力手槍之可能，被告所辯甲○○係未經其同意，於向其借用把
      玩之際，擅自改造上開玩具掌心雷手槍云云，顯違常情，殊難憑信。
    (二)次查被告於原審自承：其曾經試圖向「阿色」（即黃俊豪）購買槍枝，因價格
      昂高，乃經莊志銘介紹，至「太空城模型店」購買玩具手槍，並予改造，代價
      為由其託請友人為莊志銘刺青，嗣後其友人亦已為莊志銘刺青等語（見原審卷
      第四七頁背面），可見被告購入該玩具掌心雷手槍，本即有將之改造為可發射
      子彈，具殺傷力之手槍之目的，益徵甲○○改造該槍枝確出於被告之授意，被
      告所辯其事先並不知情云云，純屬狡飾之詞語，無可採信。
    (三)再查被告於該槍為警查獲之初先稱並不知其駕駛之上開汽車內置有槍彈，為警
      查獲前二天，其車均借予莊志銘再轉借予「阿色」，該槍彈應係阿色所有云云
      ，繼於偵查中始承認與陳德茂前往太空城模型店購買掌心雷玩具手槍，惟否認
      改造該槍，辯稱其購買該槍後，即置於上開小客車之置物箱內，其駕車至宜蘭
      後，因戒毒神智不清，未再見及該槍，其間上開小客車曾借予陳德茂、莊志銘
      使用，嗣置於車內之玩具手槍已改造完成，且多出其從未見過之手槍子彈，其
      不知該支玩具手槍究係何人所改造云云，嗣於本院始又翻稱該玩具槍係甲○○
      向其借用把玩期間，未經其同意擅自改造云云，被告前後多次更易其詞，足見
      所言多所隱諱不實，委無足取。
    綜言之，被告上開所辯不知其小客車內之槍何來、不知何人改造該槍及甲○○改
    造該玩具槍係未經其同意擅自為之云云，雖或與事實不符、或有違常理而不足採
    ，然被告既自承其購得上開掌心雷玩具手槍後，於上開時地經甲○○改造為具殺
    傷力之槍枝，而該槍枝本為被告所有之物，苟非經被告同意並授權，他人應無擅
    自將之改造之動機或利益，是甲○○改造該槍，應係出於被告之委託甚明，從而
    被告與甲○○基於共同犯意之聯絡，委由甲○○改造上開掌心雷玩具手槍為可發
    射子彈，具有殺傷力槍枝之犯行，堪以認定。
三、核被告乙○○所為，係犯槍砲彈藥刀械管制條例第十一條第一項之未經許可製造
    可發射子彈具殺傷力之槍枝罪，其未經許可，持有改造槍枝之低度行為，應為製
    造之高度行為所吸收，不另論罪。公訴意旨雖認被告係犯槍砲彈藥刀械管制條例
    第十條第一項之未經許可擅自改造模型槍罪，惟該規定所謂模型槍，係指由產製
    槍械合法廠商製造之不具發射功能之制式槍枝模型而言，非一般廠商為供觀賞或
    作樣品所製造之各類槍枝模型，亦非市售之各類玩具槍；另同條例第十一條規定
    之所謂其他可發射金屬或子彈具有殺傷力之各式槍枝，則係指模型槍以外經製造
    、改造具殺傷力之其他槍枝，以玩具槍枝改造並具殺傷力者即屬之，本案扣得之
    上開改造槍枝，經鑑定既係由仿轉輪手槍製造之金屬玩具手槍，車通槍管及轉輪
    彈倉改造而成，機械性能良好，可供擊發子彈使用，並具殺傷力，足徵本件扣案
  改造槍枝並非前述由產製槍械合法廠商複製之不具發射功能制式槍枝模型，公訴
    人認係模型槍，容有未洽，起訴法條應予變更。被告與甲○○間有犯意聯絡及行
    為分擔，為共同正犯。被告前於八十七年間，曾因違反麻醉藥品管制條例案件，
    經臺灣高等法院判處有期徒刑六月確定，於八十七年三月二十七日易科罰金執行
    完畢，有臺灣高等法院檢察署刑案紀錄簡覆表一紙可稽，猶不知悔改，於五年內
    再犯本件有期徒刑以上之罪，應依累犯之規定加重其刑。
四、原審以被告所犯事證明確，援引槍砲彈藥刀械管制條例第十一條第一項，刑法第
    十一條前段、第二十八條、第四十七條、第四十二條第二項、第三十八條第一項
    第一款，罰金罰鍰提高標準條例第二條，現行法規所定貨幣單位折算新臺幣條例
    第二條，審酌被告於槍枝氾濫之際，猶私行改造槍枝，擁槍自重，危害社會善良
    風氣及治安甚鉅，情節非輕，且犯後猶飾詞狡卸，惡性匪淺，惟念其並未持所改
    造之手槍犯罪及其動機、目的、手段、所生損害等一切情狀，量處有期徒刑五年
    八月，併科罰金新台幣八萬元，並諭知罰金部分易服勞役之折算標準；且說明扣
    案之改造手槍（槍枝管制編號：0000000000）一枝係違禁物，併依刑
    法第三十八條第一項第一款宣告沒收之，認事用法並無不合，量刑亦尚妥適。被
    告上訴空言否認犯罪，指摘原判決不當，為無理由，應予駁回。至本案其餘扣案
    物品除經原審判處罪刑確定之被告所持有手槍子彈四顆具有殺傷力外，另仿貝瑞
    塔廠半自動手槍製造之金屬玩具手槍一枝、步槍子彈二顆、彈殼十二顆、槍管二
    枝、工業用底火四顆，則均不具殺傷力，均非違禁物，亦無證據證明係供本案被
    告犯罪所用，毋庸宣告沒收，併此敘明。
五、末按槍砲彈藥刀械管制條例第十九條第一項固規定：「犯第七條、第八條、第十
    條、第十一條、第十二條第一項至第三項、第十三條第一項至第三項之罪，經判
    處有期徒刑者，應於刑之執行完畢或赦免後，令入勞動場所，強制工作，其期間
    為三年。」，惟保安處分係對受處分人將來之危險性所為之處置，以達教化與治
    療之目的，為刑罰之補充制度。其措施亦含社會隔離、拘束身體自由之性質，其
    限制人民之權利，實與刑罰同，本諸法治國家保障人權之原理及刑法之保護作用
    ，其法律規定之內容，應受比例原則之規範，使保安處分之宣告，與行為人所為
    行為之嚴重性、行為人所表現之危險性，及對於行為人未來行為之期待性相當；
    惟上開規定不問對行為人有無預防矯治其社會危險性之必要，一律宣付強制工作
    三年，限制其中不具社會危險性之受處分人之身體、自由部分，其所採措施與所
    欲達成預防矯治之目的及所需程度，不合憲法第二十三條所定之比例原則，是犯
    該條項所定之罪，不問對行為人有無預防矯治其社會危險性之必要，一律宣付強
    制工作三年之部分，業經司法院大法官會議釋字第四七一號解釋認自公布之日起
    不予適用。故犯該條例第十九條第一項所列舉之罪，依個案情節符合比例原則部
    分，固應適用該條例宣告保安處分，至不符部分而應宣告保安處分者，則仍由法
    院斟酌刑法第九十條第一項規定之要件，依職權為之，司法院大法官會議釋字第
    四七一號解釋著有明文。本案被告委託他人製造之槍枝並非制式槍枝，僅係將仿
    轉輪手槍製造之金屬玩具手槍車通槍管及轉輪彈倉予以改造為可發射子彈，具殺
    傷力之槍枝，且僅一枝，情節尚非重大，徒此殊難謂其具有潛在之危險性格而需
    以保安處分予以預防矯治之必要，又強制工作之旨，乃在對嚴重職業性犯罪及欠
    缺正確工作觀念或無正常工作因而犯罪者，強制其從事勞動，俾以習得一技之長
    及正確之謀生觀念，使之重返社會後，能適應社會生活；再觀諸刑法第九十條第
    一項規定，亦係對於有犯罪之習慣或以犯罪為常業或因遊蕩或懶惰成習而犯罪者
    ，施以強制工作，茲並無實據資以認被告有再犯之虞或有犯罪之習慣或以犯罪為
    常業或因遊蕩或懶惰成習而犯罪之情形，是自被告所為行為之嚴重性、所表現之
    危險性及其將來行為之期待性觀之，尚無以保安處分予以預防矯治之必要，原判
    決因此未引用上開規定對被告為強制工作保安處分之諭知，亦無不合，附此說明
    。
據上論斷，應依刑事訴訟法第三百六十八條，判決如主文。
本案經檢察官張秋雲到庭執行職務。
中    華    民    國      九十      年      九      月      二十八      日
                              臺灣高等法院刑事第十六庭
                                  審判長法  官  許  增  男
                                        法  官  黃  鴻  昌
                                        法  官  蔡  彩  貞
右正本證明與原本無異。
如不服本判決應於收受送達後十日內向本院提出上訴書狀，其未敘述上訴之理由者並
得於提起上訴後十日內向本院補提理由書（均須按他造當事人之人數附繕本）。
                                        書記官  張  淑  芬
中      華      民      國    九十    年     十     月       三       日
附錄本案論罪科刑法條：
槍砲彈藥刀械管制條例第十一條第一項：
未經許可，製造、販賣或運輸第四條第一項第一款所稱其他可發射金屬或子彈具有殺
傷力之各式槍砲者，處五年以上有期徒刑，併科新臺幣一千萬元以下罰金。


司法院資訊處製作；財團法人民間司法改革基金會備份。
